【裁判字號】    99,上易,1262
【裁判日期】    991124
【裁判案由】    詐欺等
【裁判全文】
臺灣高等法院臺中分院刑事判決        99年度上易字第1262號
上  訴  人
即  被  告  陳漢修
上列上訴人即被告因詐欺案件，不服臺灣臺中地方法院99年度易
字第380號，中華民國99年8月19日第一審判決（起訴案號：臺灣
臺中地方法院檢察署98年度偵字第19953號），提起上訴，本院
判決如下：
    主      文
上訴駁回。
    事實及理由
一、犯罪事實：
    陳漢修於民國97年 4月間認識吳玟錡，知曉吳玟錡與謝文珠
    間有新臺幣（下同）73萬元之債務關係，遂建議吳玟錡向員
    警告發謝文珠重利等罪，以減輕利息負擔，陳漢修並轉託當
    時擔任臺中市警察局第四分局員警之鄭豪祥（原名鄭安道）
    出面與謝文珠協調該債務，然鄭豪祥所提出之清償條件不為
    謝文珠接受。詎陳漢修明知謝文珠從未應允願意以42萬元之
    代價與吳玟錡就上開73萬元之債務達成和解，竟於97年5月
    間，意圖為自己不法之所有，向吳玟錡詐稱：「其已與謝文
    珠談好，謝文珠接受吳玟錡可以42萬元清償上開73萬元之債
    務」云云，致使吳玟錡陷於錯誤，誤以為陳漢修已與謝文珠
    就渠所積欠之上開73萬元債務達成和解，遂在臺中縣大里市
    ○○路667號（起訴書誤載為66號）家中，將42萬元現金交
    付給陳漢修，供陳漢修持以清償其與謝文珠間73萬元之債務
    。陳漢修詐得吳玟錡交付之42萬元後，即無任何代吳玟錡處
    理債務之舉動。嗣謝文珠因見吳玟錡遲未處理債務，遂於97
    年6月間對吳玟錡之不動產進行強制執行程序。吳玟錡見自
    己之不動產遭謝文珠追索，尚未察覺自己已遭陳漢修詐騙，
    僅多次尋找陳漢修追問。陳漢修不耐吳玟錡屢屢向其催討42
    萬元，遂避不與吳玟錡見面，吳玟錡始追悉上情。
二、認定犯罪事實所憑證據、理由及對於被告辯解的判斷：
  (一)證據能力之說明：
    按被告以外之人於偵查中向檢察官所為陳述，除顯有不可信
    之情況者外，得為證據，刑事訴訟法第159條之1第 2項定有
    明文。偵查中對被告以外之人（包括證人、鑑定人、告訴人
    、被害人及共同被告等）所為之偵查筆錄，或被告以外之人
    向檢察官所提之書面陳述，性質上均屬傳聞證據。惟現階段
    刑事訴訟法規定檢察官代表國家偵查犯罪、實施公訴，依法
    其有訊問被告、證人及鑑定人之權，證人、鑑定人且須具結
    ，而實務運作時，檢察官偵查中向被告以外之人所取得之陳
    述，原則上均能遵守法律規定，不致違法取供，其可信度極
    高，職是，被告以外之人前於偵查中已具結而為證述，除反
    對該項供述得具有證據能力之一方，已釋明「顯有不可信之
    情況」之理由外，不宜以該證人未能於審判中接受他造之反
    對詰問為由，即遽指該證人於偵查中之陳述不具證據能力。
    本件證人即告訴人吳玟錡於檢察官偵查中所為之陳述，其未
    曾提及檢察官在偵查時有不法取供之情形，被告亦未反對該
    項供述得具有證據能力，依上說明，其於偵查中之證言自具
    有證據能力。
  (二)訊據上訴人即被告陳漢修（下稱被告）固坦承收受吳玟錡交
    付之42萬元，然否認有何詐欺之犯行，並辯稱：伊沒有接受
    委託處理吳玟錡與謝文珠間之債務，錢是吳玟錡要伊交付鄭
    安道，因為是鄭安道與謝文珠接洽的，錢拿給鄭安道，鄭安
    道與謝文珠沒有協調好，鄭安道所拿的錢交付給伊要轉交給
    吳玟錡時沒有全額拿給，還差8萬2、3千元，所以吳玟錡不
    願意收回錢云云。然查：
  (1)被告於偵查中自陳：「吳玟錡是交給我45萬元，我後來有處
    理但沒有處理好，中間人鄭安道是有把錢退回來；我沒有退
    回給吳玟錡是因為我中間有代墊訴訟費用，金額尚未計算，
    吳玟錡委託我的案件有20幾件，我自己也有房貸壓力，我可
    以還給吳玟錡錢，我近期內就可以還錢給吳玟錡」（見偵卷
    第15頁）等語，顯然被告並未將吳玟錡所交付之金錢返還。
  (2)證人即告訴人吳玟錡於偵查中先後證稱：「我是於97年5月
    份，在台中縣大里市○○路66號（應為667號）我店內把現
    金42萬元交付給陳漢修，作為處理我與謝文珠間的債務關係
    ，實際上我只欠謝文珠73萬元、陳漢修沒有幫我處理我與謝
    文珠間之債務，後來謝文珠有告我」（偵卷第14頁）、「42
    萬元部份，陳漢修沒有出面處理，反而私吞了42萬元」（偵
    卷第94頁）等語。另於原審具結證稱：「我投資一家中古車
    公司，我向謝文珠借票給陳鎮南使用，其中73萬元我籌不到
    錢，謝文珠要我開73萬元本票擔保，後來陳鎮南跑掉了，謝
    文珠介紹陳漢修給我認識當訴訟代理人幫我寫狀紙。陳漢修
    建議我要告謝文珠重利，所以帶我去找鄭安道作筆錄」、「
    97年5月被告說他已經與謝文珠談好了，我就去籌錢，我就
    拿42萬元給被告」、「臺中縣大里市○○路667號交給陳漢
    修，是現金」、「因為被告說他已經跟謝文珠談好了，73萬
    元債務以42萬元現金解決。他也承諾要把73萬元本票還給我
    」、「我有問過謝文珠，謝文珠說陳漢修沒有跟她說過這件
    事，陳漢修沒有拿錢給她」、「查封後我才知道陳漢修沒有
    處理，查封後我有跟謝文珠說錢我已經交給陳漢修了」、「
    她說不可能用42萬元解決，沒有這回事」（見原審卷第73頁
    至第75頁）等語。依據吳玟錡上開證述之情節，交付42萬元
    給被告之原因，是因為被告向其表示，已經與謝文珠說好，
    73萬元之債務以42萬元解決，所以吳玟錡才把錢交給被告，
    後來謝文珠來查封房子，她才知道被告沒處理，且謝文珠亦
    表示不可能用42萬元解決。顯見，被告騙取吳玟錡交付之金
    錢後，並無將此筆金錢向謝文珠為清償之意思，且迄至本院
    審理辯論終結期日，亦未見被告將此筆金錢交回吳玟錡或者
    已代吳玟錡向謝文珠清償債務。
  (3)證人謝文珠於原審更具結證稱：因吳玟錡告伊，伊才拿本票
    去查封吳玟錡的房子，查封前後，吳玟錡沒有親自或委託他
    人來跟伊談要如何處理這筆債務，被告也沒有說過曾經受吳
    玟錡委託，要來解決73萬元之債務，伊從未同意吳玟錡積欠
    之73萬元債務，以42萬元解決，去查封吳玟錡財產時，被告
    也沒有對伊說吳玟錡的債務要用42萬元解決（見原審卷第75
    頁至第77頁）等情。是被告事先根本未與謝文珠就吳玟錡所
    積欠之73萬元債務，與謝文珠有過任何協議，應可認定。因
    此，被告向吳玟錡所述，已與謝文珠達成協議，可用42萬元
    解決債務云云，純係被告向吳玟錡詐騙之詞，實無可疑。
  (4)證人鄭豪祥（即鄭安道）於原審亦證稱：被告帶吳玟錡過來
    作筆錄，是告謝文珠重利，被告有叫伊去問謝文珠是否和解
    ，伊去問謝文珠，但謝文珠不願意，被告從未拿過錢給伊，
    要伊去處理謝文珠與吳玟錡之間的債務（見原審卷第91頁、
    第94頁、第95頁）等情。是被告所辯，無法還錢給吳玟錡是
    因為鄭安道沒有全額交回，還差8萬2、3千元云云，亦無可
    採信。此外，復有被告所提出其與謝文珠間之證明書（偵卷
    第10頁），可證明被告遲至98年10月14日，才與謝文珠簽立
    清償證明書，且據證人謝文珠證稱：被告當天只拿出 1萬元
    ，其餘欠款開本票（原審卷第76頁背面）等情，更足認被告
    自始至終，均未將吳玟錡交付之金錢，用以對謝文珠清償債
    務，被告對此筆金錢確實有意圖為自己不法所有之犯意。
  (5)綜上各情相互以觀，被告上開辯詞，顯係事後畏罪卸責之詞
    ，不足採信，本件事證已臻明確，被告意圖為自己不法所有
    ，向吳玟錡詐騙金錢之詐欺犯行，可以認定。
三、論罪科刑的理由：
  (一)被告上開所為，係觸犯刑法第339條第1項之詐欺取財罪，起
    訴意旨雖認被告此部分係犯刑法第336條第2項之業務侵占罪
    嫌，然告訴人吳玟錡之所以將42萬元交付給被告的原因，是
    因為被告向吳玟錡詐稱，其與謝文珠之間關於73萬元的債務
    部分，謝文珠已應允可以用42萬元解決，致使吳玟錡陷於錯
    誤，誤以為被告確實與謝文珠達成協議，遂將42萬元交給被
    告。所以吳玟錡是因為受被告的詐騙，並非委任被告拿著錢
    去處理其與謝文珠之間之債務。是起訴意旨容有誤解，然因
    起訴之被告意圖為自己不法所有，自吳玟錡處收受金錢之客
    觀基本社會事實同一，法院自應予以審理，並依刑事訴訟法
    第300條規定變更起訴所引法條。
  (二)原審依上述事證，適用前述法條及刑法施行法第1條之1之規
    定，並審酌被告年輕力壯，竟假惑言詞騙取他人財物，又多
    方虛偽藉詞不願返還告訴人款項，亦不為告訴人清償欠款，
    復否認犯行飾詞狡辯之態度等一切情狀，量處有期徒刑8月
    ，並與另犯傷害罪所處之刑定其應執行之刑。經核原審認事
    用法均無不合，其量刑亦屬妥適，被告上訴意旨雖以前情置
    辯，且以其已與告訴人達成和解為由，請求輕判並宣告緩刑
    云云；惟被告所辯不足採之情，有如前述，至其所陳報之調
    解程序筆錄、和解書、民事聲請撤回狀等物，經核均不足以
    證明其就本案部分已獲得告訴人之諒解，且被告迄今尚未與
    告訴人達成和解乙情，有本院公務電話查詢紀錄表可稽，實
    難認被告犯後有何悔過而可予減輕其刑之處。再者，刑罰之
    量定，屬法院自由裁量之職權行使，應審酌刑法第57條所列
    各款事由及一切情狀，為酌量輕重之標準，並非漫無限制；
    量刑輕重係屬事實審法院得依職權自由裁量之事項，苟已斟
    酌刑法第57條各款所列情狀而未逾越法定刑度，不得遽指為
    違法；且在同一犯罪事實與情節，如別無其他加重或減輕之
    原因，下級審量定之刑，亦無過重或失輕之不當情形，則上
    級審法院對下級審法院之職權行使，原則上應予尊重。原審
    以被告罪證明確，且本於其之責任為基礎，具體斟酌並詳細
    說明刑法第57條科刑之依據而為量定其刑，業如前述，經核
    其量刑及所定應執行刑均未逾越法定刑度，亦未偏執一端而
    有失之過重或過輕之情，自難認有何不當之處。被告仍執前
    情請求輕判，自不足採，其上訴為無理由，應予駁回。
四、適用的法律：刑事訴訟法第368條。
本案經檢察官陳佳琳到庭執行職務。
中    華    民    國    99    年    11    月    24    日
            刑事第二庭    審判長法  官  邱  顯  祥
                                法  官  姚  勳  昌
                                法  官  張  國  忠
以上正本證明與原本無異。
不得上訴。
                                書記官  卓  佳  儀
中    華    民    國    99    年    11    月    24    日

司法院資訊處製作；財團法人民間司法改革基金會備份。
